【裁判字號】    88,交訴,29
【裁判日期】    890128
【裁判案由】    過失致死
【裁判全文】
臺灣宜蘭地方法院刑事判決                          八十八年度交訴字第二九號
    公  訴  人  臺灣宜蘭地方法院檢察署檢察官
    被      告  乙○○
    選任辯護人  張玉希律師
右列被告因過失致死案件，經檢察官提起公訴（八十八年度偵字第二七一一號），本
院判決如左：
    主  文
乙○○因過失致人於死，處拘役伍拾日，如易科罰金以參佰元折算壹日。緩刑貳年。
    事  實
一、乙○○於民國八十七年七月二十八日上午六時許，駕駛ＩＮ─一六六一號自用小
    客車，搭載友人謝玉、丙○○夫婦，自宜蘭縣宜蘭市往同縣礁溪鄉方向由南向北
    行駛，於同日六時二十五分許行經設於宜蘭縣礁溪鄉○○○路○段三０一號之「
    泉家加油站」前時，因欲左轉入設於對向道路旁之「泉家加油站」加油，原應注
    意轉彎車應讓直行車先行，且依當時天候晴、有晨光、柏油路面乾燥無缺陷、無
    障礙物、視距良好等情形，並無不能注意之情事，竟疏未注意，未讓對向車道由
    甲○○所駕駛由北向南直行之車號ＩＷ－一六六一號自小客車先行，而貿然左轉
    ，致與當時亦屬酒後駕車，且行近上開加油站入口處亦未減速慢行，而與有過失
    之甲○○所駕汽車發生碰撞，致謝玉受有頭部外傷致顱內出血之傷害，經送醫急
    救後延至同年八月十八日凌晨二時許不治死亡（甲○○所犯過失致死罪部分，業
    經本院判決）。乙○○於車禍發生後，犯罪尚未被發覺前，即向到場處理事故之
    員警自首坦承肇事。
二、案經乙○○向警自首及臺北市政府警察局北投分局報請臺灣士林地方法院檢察署
    檢察官相驗後移由臺灣宜蘭地方法院檢察署檢察官自動檢舉簽分偵查起訴。
    理  由
一、訊據被告乙○○固不否認有右揭駕車與甲○○共同肇事致被害人謝玉於死之事實
    ，惟矢口否認有何過失致死犯行，辯稱：當時其已完成左轉動作，才被因酒後駕
    車且超速行駛之甲○○撞到，其於本件事故並無過失云云。惟查，右揭肇事經過
    ，業據另案被告甲○○於警訊時供述甚明，且有警製道路交通事故調查報告表一
    紙在卷可稽。甲○○供稱：伊當時由礁溪往宜蘭方向行駛，對向一部自小客ＣＩ
    －三七八九號要直行還是要左轉不很明確之情況下，伊把大燈閃爍幾下表明要直
    行，然該車未打方向燈即左轉，伊發現時已來不及，當時伊時速約五十公里，二
    車相距約三、四十公尺等語甚明。而被告於警訊時亦供稱：其欲轉入泉家加油站
    時在對向有部自小客車約五十公尺處，其轉入泉家加油站時該部自小客車急駛撞
    及其右前車門，是被告於左轉前已發現直行之甲○○車輛，至屬明確。而依被害
    人家屬丙○○於甲○○過失致死案中具狀指稱：甲○○時速至少為九十公里以上
    （見臺灣宜蘭地方法院八十七年度他字第五二號案卷第二頁反面）；而被告於本
    院調查亦指稱甲○○肇事時之時速高達一百公里左右（本院卷第三十九頁正面）
    ，查依被告、被害人家屬或另案被告三方之供述，採其中二車最遠車距（五十公
    尺）及甲○○行車最低時速（五十公里）計算，被告發現甲○○之車輛行駛至被
    告欲左轉之處，其間僅有約三點六秒之短暫時間，遑論依被告之供述甲○○係以
    更高速之約一百公里時速行進，將只有約一點八秒之瞬間，於如此短促之時間內
    ，難認被告得以完成左轉動作，被告於此情狀下遽然左轉，應屬誤斷其得以安然
    通過而為之，其因而致本件事故之發生，自屬有過失。而本件事故經送臺灣省基
    宜區車輛行車事故鑑定委員會鑑定結果，亦認被告乙○○駕駛自小客車未讓直行
    張車先行，致與張車撞擊肇事，與甲○○酒後駕車，途經泉家加油站出入口亦未
    減速慢行而肇事，二者同為肇事原因，有該會基宜鑑字第八七一一六號鑑定書在
    卷可稽，復送請臺灣省車輛行車事故覆議鑑定委員會覆議，亦照原鑑定意見，亦
    有卷附臺灣省車輛行車事故覆議鑑定委員會八十八年十一月十六日府覆議字第八
    八０九五六號函可證。是被告於本件事故，應亦有轉彎車未讓直行車先行之過失
    ，至屬明確。按車輛轉彎時，轉彎車應讓直行車先行，道路交通安全規則第一百
    零二條第一項第六款定有明文，被告於欲左轉時，未遵此規定讓直行之甲○○所
    駕車輛先行致二車碰撞肇事，已如前述，且依當時天候晴、有晨光、柏油路面乾
    燥無缺陷、無障礙物、視距良好等情形，應無不能注意之情事，竟疏未注意，其
    於本件車禍之發生至屬有過失。而被害人謝玉確因本件車禍受傷死亡，亦經臺灣
    士林地方法院檢察署檢察官督同法醫相驗屬實，製有勘驗筆錄、相驗屍體證明書
    、驗斷書等在卷可憑，被告之因其過失，致被害人謝玉死亡，二者間有相當因果
    關係，被告犯行洵堪認定。至被告聲請另送行政院交通部運輸研究所覆議，本院
    認本件事故業經二次鑑定，均為同一意見，被告之聲請核無調查之必要，併此敘
    明。
二、核被告所為，係犯刑法第二百七十六條第一項之過失致人於死罪。被告於犯罪未
    被該管公務員發覺前，即向警報案自首，此觀諸卷附道路交通事故調查報告表報
    案人逕載「乙○○」即明，其雖事後辯稱無過失，惟其既已告知警員係其肇事，
    而不逃避接受裁判，即與刑法第六十二條規定自首之要件相符；至於自首後於審
    判中對其犯罪事實有所主張或辯解，係被告辯護權之行使（最高法院八十四年度
    臺上字第八二九號判決意旨參照），是本件被告核仍符自首之要件，應依刑法第
    六十二條之規定減輕其刑。爰審酌被告過失程度，肇事後之態度，事後已與被害
    人家屬和解，有和解書一紙附卷可參等一切情狀，量處如主文所示之刑，並諭知
    易科罰金之折算標準。末查被告前未曾受有期徒刑以上刑之宣告，有臺灣高等法
    院檢察署刑案紀錄簡覆表一份在卷可憑，茲因一時失慎而罹刑典，經此偵審程序
    應已知警惕，且又已與被害人家屬達成民事和解，本院認對其所宣告之刑以暫不
    執行為適當，爰併宣告緩刑二年，以資惕勵。
據上論斷，應依刑事訴訟法第二百九十九條第一項前段，刑法第二百七十六條第一項
、第四十一條、第六十二條前段、第七十四條第一款，罰金罰鍰提高標準條例第一條
前段、第二條，判決如主文。
本案經檢察官吳慧蘭到庭執行職務
中      華      民      國     八十九     年     一    月     二十八    日
                                      臺灣宜蘭地方法院交通法庭
                                            法  官  張  軒  豪
右正本證明與原本無異。
如不服本判決，應於判決送達後十日內向本院提出上訴狀。（應附繕本）
                                            書記官  莊  錫  聰
中      華      民      國     八十九     年     一    月     三十一    日
附錄本案論罪科刑法條全文：
刑法第二百七十六條
因過失致人於死者，處二年以下有期徒刑、拘役或二千元以下罰金。
從事業務之人，因業務上之過失犯前項之罪者，處五年以下有期徒刑或拘役，得併科
三千元以下罰金。


司法院資訊處製作；財團法人民間司法改革基金會備份。
